臺灣板橋地方法院刑事判決　　　　　　 93年度簡上字第280號
上　訴　人　戊○○
即?被?告
　　　　　　　　　　　三號六樓
??????????
上　訴　人　甲○○
即?被?告
??????????
上列上訴人等因妨害自由等案件，不服本院九十三年度簡字第一
八八號中華民國九十三年四月八日第一審判決（聲請簡易判決處
刑案號：九十二年度偵字第一八七七六號），提起上訴，本院管
轄之第二審合議庭判決如下：
    主  文
上訴駁回。
    事  實
一、戊○○、甲○○、乙○○（甲○○之父）均為鄰居，於民國
    九十二年七月二日六時三十分許，在臺北縣三重市○○街二
    一○巷十九號前，戊○○因駕車不當，撞倒乙○○之餿水桶
    ，戊○○與乙○○發生爭吵，戊○○基於傷害之犯意，出手
    毆打乙○○，致乙○○受有頭頂部瘀血（二Ｘ二公分）、右
    肩部挫傷瘀血（三Ｘ二公分）等傷害，因警方立即到現場處
    理而各自離去。嗣於同日十五時許，甲○○得知父親遭人毆
    打，心有不甘，夥同二名年籍不詳之成年男子共同至戊○○
    位於臺北縣三重市○○街二一○巷二三弄三號六樓住處，與
    戊○○理論，雙方一言不合，戊○○承前傷害之概括犯意，
    毆打甲○○，致其受有右肩挫傷（一點五Ｘ零點二Ｘ零點一
    公分）、右前臂挫傷（一點五Ｘ零點一Ｘ零點一公分）、左
    胸紅腫（九Ｘ九公分）、右手挫傷（零點五Ｘ零點一Ｘ零點
    一公分）及左手中指挫傷（零點五Ｘ零點一Ｘ零點一公分）
    等傷害。甲○○與該二名男子基於共同傷害及毀損之犯意聯
    絡，先由甲○○毆打戊○○，該二名男子趁機搗毀戊○○住
    處之電視機一台、辦公桌一張、傳真機一台、客廳檯燈一座
    、茶具組一組及房間木門等物，致不堪使用，足以生損害於
    戊○○。甲○○再與上開二名成年男子共同毆打戊○○，復
    基於妨害自由之犯意聯絡，將戊○○及同住之丙○○一同強
    押至臺北縣三重市○○街二一○巷十九號一樓乙○○住處，
    剝奪戊○○、丙○○之行動自由，甲○○強迫戊○○向李氏
    宗親祖先牌位下跪道歉，並接續毆打戊○○，致戊○○受有
    顏面五處裂傷縫合、頭皮裂傷二公分縫合、右間裂傷三公分
    、左胸擦挫傷、背部擦挫傷等傷害。
二、案經乙○○、甲○○、戊○○訴由臺北縣政府警察局三重分
    局移送臺灣板橋地方法院檢察署檢察官偵查起訴。
    理  由
一、訊據上訴人即被告戊○○矢口否認上開犯行，辯稱當日上午
    伊沒有毆打告訴人乙○○，否則告訴人乙○○為何不立即驗
    傷，反而遲至晚間才去驗傷，可能是因其他原因導致乙○○
    受傷，並非伊造成；當日下午亦無毆打被告甲○○，甲○○
    受傷是因為毆打伊時，自己不小心弄傷的云云。上訴人即被
    告甲○○固不否認毆打被告戊○○，惟辯稱當時是因為聽到
    被告戊○○毆打伊父親，所以到被告戊○○家中理論，一言
    不合導致雙方互毆，伊未毀損任何東西，另外二名男子伊不
    認識，不知道為何破壞被告戊○○家中物品，伊當時還有制
    止該二人行為，後來被告戊○○自願到伊家中道歉，因為乙○○不在家，所以到祖先牌位下跪道歉，伊並沒有強押被告
    戊○○，而且是伊將被告戊○○送醫急救云云。經查：
  (一)被告戊○○毆打告訴人乙○○，致告訴人乙○○受有頭頂部
    瘀血（二Ｘ二公分）、右肩部挫傷瘀血（三Ｘ二公分）等傷
    害，已據告訴人乙○○到庭結證屬實，復有余忠直診所診斷
    證明書及病歷資料各一份在卷可佐，況被告戊○○於偵查中
    自承與告訴人乙○○相互拉扯，復參以警員丁○○、洪臣府
    到庭結證稱：接獲報案後，立即到達現場，發現被告戊○○
    呈酒醉狀態，口氣很兇，告訴人乙○○表示被告戊○○開車
    撞倒餿水桶，還出手打人，伊頭部、肩膀均有受傷，被告戊○○還甚至一直逼近告訴人乙○○，經警方制止才停止，後
    來請乙○○至醫院驗傷等語。基上足見告訴人乙○○確實遭
    被告戊○○打傷，是被告辯稱並未打傷乙○○，顯係推託之
    詞。再者，被告戊○○與被告甲○○基於傷害犯意互毆等情
    ，業據被告甲○○供認不諱；而被告戊○○、甲○○分別受
    有事實欄所述之傷害，復有卷附之宏仁醫院診斷證明書二份
    可參。被告甲○○不僅手臂、手指受傷，其肩部、胸部亦受
    有傷害，如係毆打被告戊○○過程中自己弄傷，則至多雙手
    受傷，何以肩部、胸部亦有受傷，且胸部紅腫範圍頗大，足
    見被告甲○○稱其與被告戊○○二人，基於傷害犯意互毆之
    言，較為可採。被告戊○○辯稱並未傷害被告甲○○，並無
    可信。
  (二)被告甲○○所涉本件之犯罪事實，除據告訴人即被告戊○○
    指訴明確外，並據當時在場目擊之證人即受僱於戊○○之丙○○於本院及偵查中結證：「伊當時自房間內出來時，看到
    被告戊○○已倒地哀嚎，身上都是血，有三名男子毆打被告
    戊○○，客廳內的東西、電視機、檯燈、櫃子玻璃、傳真機
    等均遭毀損，甲○○雖有出聲制止另二名男子不要砸東西，
    但那時東西已經砸光了，之後渠等三人將伊與被告戊○○帶
    往被告甲○○住處，被告戊○○從樓上被拖到被告甲○○家
    中，並把被告戊○○拖到李家祖宗牌位面前，要被告戊○○
    跪在牌位前面，並詢問伊與被告戊○○之關係，伊說伊只是
    受僱於被告戊○○而已，後來被告戊○○因受傷而昏迷。」
    等語，復有照片十二幀在卷可稽。按被告甲○○與該二名成
    年男子既係因被告戊○○於當日上午毆傷被告甲○○之父親
    乙○○而與被告甲○○共同前來找被告戊○○質問，又豈有
    與被告甲○○素不相識之理？且該二名成年男子除共同毆傷
    被告戊○○外，並砸毀被告戊○○住處之物品，及強押被告
    戊○○至被告甲○○住處，向李氏祖先牌位下跪，被告甲○○與該二名不詳姓名年籍之成年男子之間，顯係互相將他方
    之行為，當作自己行為之補充或作為自己行為之一部分，而
    有共同犯意之聯絡及行為之分擔等情，實堪認定。又查，被
    告甲○○雖曾出言制止另外二人之毀損行為，然係在被告戊○○住處內物品受毀損後才出言制止，其於毀損行為既遂之
    後之終止行為，自不該當刑法第二十七條之中止犯，對既遂
    之毀損犯行不生任何影響。又被告甲○○雖撥打一一九將被
    告戊○○送醫急救，然其係以「有人喝酒醉跌倒受傷，請求
    派救護車」，有臺北縣消防局九十三年八月六日北消字第○
    九三○○二三五五三號函可資佐憑，被告甲○○未於犯罪被
    發覺前自首犯行，不符合自首要件，被告甲○○前開所辯均
    係卸責之詞，並無可採。
  (三)本件事證明確，被告二人之前揭犯行，均堪認定。
二、按刑法第三百零二條之妨害自由罪，係妨害他人自由之概括
    規定，故行為人具有一定目的，以非法方法剝奪人之行動自
    由者，除法律別有處罰較重之規定，應適用各該規定處斷外
    ，如以使人行無義務之事，或妨害人行使權利為目的，而其
    強暴、脅迫復已達於剝奪人行動自由之程度，即祇成立本罪
    ，不應再依同法第三百零四條論處（最高法院二十九年上字
    第二三五九號判例參照）。被告甲○○等雖有以脅迫而使被
    告戊○○向被告甲○○之李氏祖先牌位下跪而使被告戊○○
    行無義務之事，惟被告甲○○等之行為，既係以使被告戊○○行無義務之事為目的，而其強押被告戊○○至其住處復已
    達於剝奪被告戊○○行動自由之程度，而已成立刑法第三百
    零二條第一項之妨害自由罪，即無再依刑法第三百零四條之
    罪論處之必要，併予敘明。核被告戊○○所為係犯刑法第二
    百七十七條第一項傷害罪。被告甲○○所為係犯刑法第二百
    七十七條第一項傷害罪、同法第三百五十四條毀損罪、同法
    第三百零二條第一項妨害自由罪。被告戊○○二次傷害行為
    ，時間緊接，所犯罪名相同，顯係出於概括之犯意為之，為
    連續犯，爰依刑法第五十六條之規定以一罪論，並加重其刑
    。被告甲○○與二名年籍不詳之成年男子間，有犯意聯絡、
    行為分擔，應論以共同正犯。被告甲○○以一行為同時剝奪
    被告戊○○、丙○○之人身自由，為想像競合犯，應從一重
    處斷。又被告甲○○所犯上開三罪間，有方法、結果之牽連
    關係，應從一重之刑法第三百零二條第一項妨害自由罪處斷
    。
三、原審以上訴人即被告戊○○、甲○○犯行明確，並審酌被告
    二人犯罪之動機、目的、被告甲○○除傷害被告戊○○外，
    並夥同他人使用暴力之手段毀損被告戊○○之傢俱物品、強
    押被告戊○○至其住處限制其行動自由及強制被告戊○○下
    硊，犯罪手段嚴重破壞社會秩序，犯行頗為可議，及告訴人
    乙○○、被告二人所受傷害之程度，及其二人犯後均飾詞卸
    責，並無悔意之態度等一切情狀，而依刑事訴訟法第四百四
    十九條第一項、第三項、第四百五十四條第二項，刑法第二
    十八條、第五十六條、第二百七十七條第一項、第三百零二
    條第一項、第三百五十四條、第五十五條、第四十一條第一
    項前段，罰金罰鍰提高標準條例第一條前段、第二條，分別
    量處被告戊○○拘役五十日，被告甲○○有期徒刑六月，並
    諭知易科罰金折算標準，其認事用法，核無不合，量刑亦屬
    妥適。上訴人即被告戊○○、甲○○提起本件上訴，猶執前
    詞，指摘原判決不當，為無理由，應予駁回。
據上論斷，應依刑事訴訟法四百五十五條之一第一項、第三項、
第三百六十八條，判決如主文。
本案經檢察官鄧媛到庭執行職務。
中　　華　　民　　國　　94　　年　　2 　　月　　1 　　日
                  刑事第六庭    審判長法　官  王敏慧
                                      法　官  張江澤
                                      法　官  絲鈺雲
以上正本證明與原本無異
本件不得上訴
                                      書記官　許清秋
中　　華　　民　　國　　94　　年　　2 　　月　　5 　　日
附錄本案論罪科刑法條全文：
刑法第二百七十七條
傷害人之身體或健康者，處三年以下有期徒刑、拘役或一千元以
下罰金。
犯前項之罪因而致人於死者，處無期徒刑或七年以上有期徒刑；
致重傷者，處三年以上十年以下有期徒刑。
刑法第三百零二條
私行拘禁或以其他非法方法，剝奪人之行動自由者，處五年以下
有期徒刑、拘役或三百元以下罰金。
因而致人於死者，處無期徒刑或七年以上有期徒刑，致重傷者，
處三年以上十年以下有期徒刑。
第一項之未遂犯罰之。
刑法第三百五十四條
毀棄、損壞前二條以外之他人之物或致令不堪用，足以生損害於
公眾或他人者，處二年以下有期徒刑、拘役或五百元以下罰金。
